臺灣宜蘭地方法院刑事判決　　　　　　　95年度簡上字第49號
上　訴　人　臺灣宜蘭地方法院檢察署檢察官
被　　　告　丙○○
輔　佐　人　乙○○
即被告之兄
指定辯護人　本院公設辯護人戊○○
上列上訴人因被告竊盜案件，不服本院羅東簡易庭於中華民國95
年5月24日所為95年度羅簡字第131號第一審判決（聲請簡易判決
處刑案號：95年度偵字第1907號），提起上訴，本院合議庭為第
二審判決如下：
    主  文
原判決撤銷。
丙○○連續竊盜，處拘役肆拾日，如易科罰金，以銀元參佰元即
新臺幣玖佰元折算壹日。
    事　實
一、丙○○罹患有精神分裂症，辨識行為違法或依其辨識而行為
    之能力顯著降低，其基於意圖為自己不法所有之概括犯意，
    先後於附表所示之時、地，竊得如附表所示之物，嗣警查獲
    ，始悉上情。
二、案經宜蘭縣警察局羅東分局報請臺灣宜蘭地方法院檢察署檢
    察官偵查起訴；基隆市警察局第1分局、第3分局報請臺灣基
    隆地方法院檢察署檢檢察官移請併案審理。
    理  由
一、認定犯罪事實所憑之證據及理由：
    上開犯罪事實業據被告坦承不諱，核與證人李偉華、許世益
    、彭家豪、呂芳慧、丁○○等人所述情節大致相符，並有贓
    物認領保管單3紙、贓物照片7張在卷足資相佐，堪認被告任
    意性自白與事實相符，應依法論科。
二、論罪科刑之理由：
（一）被告行為後，於94年1月7 日修正通過之新刑法已於95年7
      月1日施行，修正後刑法第2條第1 項規定：「行為後法律
      有變更者，適用行為時之法律，但行為後之法律有利於行
      為人者，適用最有利於行為人之法律。」此規定係法律變
      更所生新舊法律比較適用之準據法，其本身不生新舊法比
      較之問題，均依裁判時即修正後之刑法第2條第1項定其應
      適用之刑法法律，合先敘明。
（二）刑法第320條第1項之竊盜罪並非此次修法之範圍，其法定
      刑形式上仍維持5年以下有期徒刑、拘役或500元以下罰金
      。然刑法第33條第5 款已由原先：「罰金：一元以上」修
      正為：「罰金：新臺幣一千元以上，以百元計算之」，且
      刑法施行法第1條之1亦規定：「中華民國九十四年一月七
      日刑法修正施行後，刑法分則編所定罰金之貨幣單位為新
      臺幣。九十四年一月七日刑法修正時，刑法分則編未修正
      之條文定有罰金者，自九十四年一月七日刑法修正施行後
      ，就其所定數額提高為三十倍。但七十二年六月二十六日
      至九十四年一月七日新增或修正之條文，就其所定數額提
      高為三倍」，是刑法第320條第1項之竊盜罪，其所得科處
      之罰金刑已因刑法第33條第5 款之修正而實質變更為最高
      新臺幣1萬5,000 元，最低新臺幣1,000元。依被告行為時
      之刑罰法律，即罰金罰鍰提高標準條例第1 條前段提高倍
      數10倍及修正前刑法第33條第5款罰金最低額以銀元1元計
      算之規定，竊盜罪所得科處之罰金刑最高為銀元1 萬元即
      新臺幣3萬元，最低為銀元1元即新臺幣3 元。經新、舊法
      比較適用結果，修正後之新法並無較有利於被告之情形，
      爰依刑法第2條第1項前段適用修正前之規定。
（三）核被告所為，係犯刑法第320條第1項之竊盜罪。
（四）被告先後數次竊盜犯行，時間緊接，犯罪構成要件相同，
      顯係基於概括犯意為之，雖被告行為後，刑法第56條連續
      犯之規定業已刪除，此刪除雖非犯罪構成要件之變更，然
      已影響其刑罰法律效果，自屬法律變更，經比較新、舊法
      適用結果，依新法論以數罪並無較有利於被告，爰依刑法
      第2條第1項前段，就被告多次竊盜犯行論以連續犯，以一
      罪論，依法加重其刑。
（五）附表編號2、3、4 部分之犯罪事實（即移送併辦部分）雖
      未於起訴書犯罪事實欄中載明，惟該部分犯行與已敘及部
      分有連續犯之裁判上一罪關係，為起訴效力所及，本院自
      得並予審理，附此敘明。
（六）被告著手實行前揭竊盜犯行時，因精神障礙，致其辨識行
      為違法或依其辨識而行為之能力顯著降低，有羅東博愛醫
      院診斷證明書及該院95年11月21日羅博醫字第2006110213
      號函所附醫師說明表各1 紙在卷可資參照，上開醫師說明
      表雖表示：「其接受藥物治療時，辨識行為意思和依其辨
      識而行為之能力即皆有明顯障礙，若發病後，應無法辨識
      行為意思或依其辨識而行為」，然本院於審理程序中觀察
      被告之應對反應，認被告非全無辨別事理之能力，其精神
      障礙之程度應僅達修正前刑法第19條第2 項所稱之精神耗
      弱，爰依法減輕其刑，並與上開連續犯加重處罰之規定，
      先加後減之。
（七）原審以被告犯行明確，依刑事訴訟法第449條第1項前段、
      第3項、第454條第2項，刑法第320條第1項、第41條第1項
      前段、罰金罰鍰提高標準條例第1條前段及第2條規定，並
      審酌被告素行、犯罪情節、竊得財物之價值及犯後態度等
      情狀，就被告所為竊盜犯行量處拘役30日，並諭知易科罰
      金之折算標準，其論罪科刑固非無見，惟被告著手實行前
      揭竊盜犯行時，因精神障礙，致其辨識行為違法或依其辨
      識而行為之能力顯著降低已詳如上述，原審漏未審酌，復
      未及就被告如附表編號2、3、4 所為之犯行詳予審究，其
      裁判即有未恰，上訴人上訴主張原審未及審酌附表編號2
      、3 、4所示之犯行非無理由，應予撤銷改判，並依刑法
      第19 條第2項減輕其刑。爰審酌被告坦認犯行，態度良好
      ，且竊得之財物有限，造成之損害輕微，因精神障礙致認
      知功能不佳、自我控制能力降低，非屬計畫性犯罪等情狀
      ，量處如主文所示之刑，並諭知易科罰金之折算標準。
據上論斷，依刑事訴訟法第455條之1第1項、第3項、第369條第1
項前段、第364條、第299條第1項前段，刑法第2條第1 項前段、
第320條第1項、修正前刑法第56條、第19條第2項、第41條第1項
前段，罰金罰鍰提高標準條例第1 條前段，修正前罰金罰鍰提高
標準條例第2條，現行法規所定貨幣單位折算新臺幣條例第2條，
判決如主文。
本案經檢察官吳廣莉到庭執行職務。
中　　 華　 　民 　　國  　96  　年　　4　　月 　24   日
                     刑事第二庭審判長法  官  黃永勝
                                     法  官  陳嘉年
                                     法  官  楊坤樵
以上正本證明與原本無異。
本件不得上訴。
                                     書記官  謝佩欣
中　　華　　民　　國　　96　　年　　4 　　月　　25　　日
附錄本案論罪科刑法條全文：
中華民國刑法第320條第1項
（普通竊盜罪、竊佔罪）
意圖為自己或第三人不法之所有，而竊取他人之動產者，為竊盜
罪，處 5 年以下有期徒刑、拘役或 5 百元以下罰金。
附表：
┌──┬────┬──────┬──────┐
│編號│犯罪時間│犯罪地點    │犯罪行為    │
├──┼────┼──────┼──────┤
│ 1. │民國95年│宜蘭縣羅東鎮│竊得店內水藍│
│    │4月29 日│民生路78號NE│色針織衫1件 │
│    │下午2時1│T服飾店內   │            │
│    │5許     │            │            │
├──┼────┴──────┼──────┤
│ 2. │95年6月3│基隆市七堵區│竊得店內運動│
│    │日下午2 │福二街204號 │飲料1罐、糖 │
│    │時42分許│甲○○○○○│果2盒、綠油 │
│    │        │內          │精1瓶、小羊 │
│    │        │            │羹1塊       │
├──┼────┼──────┼──────┤
│ 3. │95年6月 │基隆市○○路│竊得該店龍馬│
│    │20日上午│17號佑昌西藥│牌沐浴乳1罐 │
│    │11時許  │房門口      │            │
├──┼────┼──────┼──────┤
│ 4. │95年6月 │基隆市○○路│竊得丁○○所│
│    │21日下午│188號2樓麥當│有之薯條1包 │
│    │2時20分 │勞速食店內  │            │
│    │許      │            │            │
└──┴────┴──────┴──────┘
